【裁判字號】    94,易,879
【裁判日期】    951102
【裁判案由】    恐嚇等
【裁判全文】
臺灣臺北地方法院刑事判決               94年度易字第879號
公  訴  人  臺灣臺北地方法院檢察署檢察官
被      告  甲○○
指定辯護人  本院公設辯護人  乙○○
上列被告因強盜等案件，經檢察官提起公訴（94年度偵字第176
號），本院判決如下：
    主  文
甲○○共同意圖為自己不法之所有，攜帶兇器踰越牆垣，以脅迫
至使不能抗拒，而取他人之物，處有期徒刑柒年貳月。
未扣案之水果刀貳支、膠帶壹捲，均沒收。
    事  實
一、甲○○於民國九十二年二月初某日，在臺北縣三重市內某電
    動玩具店結識真實姓名、年籍均不詳，自稱「連繼安」，綽
    號「阿安」之成年男子後，二人竟因缺錢花用，而萌生共同
    強盜他人財物之念，於九十二年五月十二日上午九時許，與
    該綽號「阿安」之成年男子基於意圖為自己不法所有之犯意
    聯絡，由該綽號「阿安」之成年男子攜帶其所有之膠帶一捲
    以及客觀上對人之生命、身體造成危險，足供兇器使用之水
    果刀二支，自與臺北市○○區○○街一五五巷九號相鄰之前
    棟大樓頂樓攀爬踰越牆垣至上址四樓頂後，見該處頂樓加蓋
    建物落地玻璃門開啟，有機可趁，隨即分由甲○○持該綽號
    「阿安」之成年男子攜至現場之水果刀一支，闖入丙○○上
    開頂樓加蓋住處內（侵入住宅部分未據告訴），以將刀尖往
    前平伸，並朝向丙○○揮舞，該綽號「阿安」之成年男子則
    持另一支水果刀及膠帶在丙○○上開頂樓加蓋住處門口接應
    之脅迫方法，喝令丙○○交出現款新臺幣（下同）五千元，
    致使丙○○不能抗拒，示意渠妹自四樓拿取現款二千元至頂
    樓予之收受後，再將二千元現款持交甲○○。至此，甲○○
    仍不罷休，見丙○○握有行動電話一支，復喝令丙○○交出
    手持之摩托羅拉廠牌Ｖ六六一型，內含000000000
    0號ＳＩＭ卡一張之行動電話一支。得手後，甲○○及該真
    實姓名、年籍均不詳，綽號「阿安」之成年男子遂自頂樓逃
    逸無蹤，該綽號「阿安」之成年男子分得上開行動電話一支
    ，甲○○則分得現款二千元，花用殆盡。嗣經丙○○報警處
    理後，經警至丙○○上址頂樓加蓋住處內採得可疑指紋後，
    經比對結果與甲○○指紋相符，而循線查獲甲○○到案。
二、案經臺北市政府警察局大安分局報請臺灣臺北地方法院檢察
    署檢察官偵查起訴。
    理  由
一、訊據被告甲○○固坦承其有於上開時、地與真實姓名、年籍
    均不詳，自稱「連繼安」，綽號「阿安」之成年男子共同持
    刀闖入證人丙○○上址頂樓加蓋住處內，喝令證人丙○○交
    出現款五千元，致證人丙○○因而交付現款二千元及行動電
    話一支之事實，然辯稱：其係因患有精神分裂疾病，出現嚴
    重幻聽、幻想症狀，精神恍惚，始在聽信該綽號「阿安」之
    成年男子陳稱欲至上址向人討債之情形下，與該綽號「阿安
    」之成年男子共同持刀前往，且其在喝令證人丙○○交付現
    款時，並未揮舞手中刀械云云。然查：
  (一)上開犯罪事實，業據被告於本院準備程序及審理時坦認：「
    ‧‧‧事後我拿了二千元，連繼安拿了手機。」、「‧‧‧
    我是從隔壁棟的頂樓矮牆跨過去裡面，那一棟頂樓加蓋的門
    沒有關，我們就進去，一進去就看到有人在那邊看報紙，我
    們就說老大在跑路了，需要五千元‧‧‧然後他拿給我們二
    千元跟一個手機，我們就走了‧‧‧」等語不諱（本院卷第
    一三頁背面、第二六三頁背面），並經證人丙○○於偵查中
    及本院審理時證述：「（當時幾人？）二人，一人是庭上的
    被告。」、「當天一大早，被告和一人從前棟大樓翻入‧‧
    ‧他們一人進來拿著水果刀『揮舞著』向我說要五千元，討
    價之後變二千元，且他拿走我的手機0000000000
    ‧‧‧」、「‧‧‧當天早上九點左右被告就過來這邊，手
    上拿著刀子從頂樓爬過來，後面還有一位男子手上拿著刀子
    、膠布，被告‧‧‧從隔壁棟的頂樓女兒牆跨過來直接推開
    門，我們家是落地窗的門，因為是白天所以沒有上鎖‧‧‧
    看到我他就說他要錢‧‧‧他說要五千元‧‧‧另外他看到
    我手上就說手機他也要，就拿走我的手機離開。」、「（他
    跟你講話時，他的朋友在何處？）本來在女兒牆後面，後來
    就跳進來站在我們落地窗前面支援被告。」、「（被告在跟
    你要錢時，他手上的刀子是如何持刀？）一直亮著，刀子往
    前平伸，刀尖是向我。」、「（另外一個人有無進你家？）
    沒有，他是站在門口支援。」、「就是他（指被告）說手機
    他也要，我就交給他，不是他從我手上自己拿走的。」、「
    我從我妹妹那邊拿了兩千元，之後我就把錢放在我前面的一
    個小茶几上，被告就拿走。」等語綦詳（偵字第一六一四０
    號卷第四０頁；本院卷第二七九頁至第二八一頁）。此外，
    並有內政部警政署刑事警察局九十二年六月二十日刑紋字第
    ０九二０一０七一五九號鑑驗書暨指紋卡、指紋膠片各一份
    在卷可稽。據此，足徵被告上開自白符實可採。又被告夥同
    該真實姓名、年籍均不詳，綽號「阿安」之成年男子為本件
    犯行時，確有揮舞手中水果刀一節，有證人丙○○於偵查中
    之上開證述可憑，雖證人丙○○嗣於本院審理時就被告喝令
    渠交付現款及行動電話時，除將刀往前朝渠平伸之外，究有
    無揮舞水果刀之舉，證稱：印象中被告在與渠對話過程中，
    均係將刀平伸等語（本院卷第二八０頁），然以案發距今業
    已長達三年餘之久，證人丙○○對於案發過程之記憶，因隨
    時間消逝而日漸模糊，致已無法記憶被告尚有揮舞手中水果
    刀之細節，亦符人情之常，此部分自應以證人丙○○在甫後
    案發時記憶深刻之際於偵查中之證述可採。是以，被告辯稱
    其並未揮舞手中水果刀云云，要係違實之詞，不足採信。被
    告確有於上開時、地，由該綽號「阿安」之成年男子攜帶膠
    帶一捲以及水果刀二支，自與上址相鄰之前棟大樓頂樓攀爬
    踰越牆垣至上址頂樓後，由其持綽號「阿安」之成年男子攜
    至現場之水果刀一支，闖入證人丙○○上址頂樓加蓋住處內
    ，以將刀尖往前平伸，朝證人丙○○揮舞之姿，喝令證人丙
    ○○交出現款五千元以及手中所持之行動電話，證人丙○○
    遂因此交付現金二千元及上開行動電話一支之事實，洵堪認
    定。
  (二)證人丙○○在遭被告夥同該綽號「阿安」之成年男子持刀喝
    令交付財物之際，因係獨自一人身處上址頂樓加蓋住處內，
    勢單力孤，且被告及該真實姓名、年籍均不詳，綽號「阿安
    」之成年男子下手為本件犯行時，二人手中均各持有刀尖刃
    利之水果刀，致證人丙○○不能抗拒，並因此心生畏懼，而
    交付現款二千元及上開行動電話一支等情，亦經證人丙○○
    於偵查中及本院審理時證稱：「‧‧‧當時我怕他接近我，
    所以我就給他二千元，也怕他傷害我父母就答應給他二千元
    。」、「（他們兩人手上都有持刀，依照當時的狀態你有沒
    有辦法抵抗不給他錢？）我想恐怕很難，因為他們是兩位，
    如果打起來我一定是比較弱勢。」、「（當時你的父母與妹
    妹在何處？）在樓下，在四樓。」、「（所以當時的狀況你
    心裡會害怕嗎？當然哪！」等語無訛（偵字第一六一四０號
    卷第四０頁；本院卷第二八０頁、第二八一頁）。況以證人
    丙○○身高一六五公分，體重六十四公斤（本院卷第二八０
    頁背面）之力，縱均赤手空拳，已難與身高約一七五公分，
    身形魁武之被告相抗衡，遑論憑渠一己之力即足抵抗被告及
    該綽號「阿安」之成年男子持刀相脅之危害，此觀諸被告口
    卡照片一張益明（同上偵卷第二二頁）。職是，堪認證人丙
    ○○該時因受被告及該綽號「阿安」之成年男子持刀相脅之
    現時危害，心生畏懼而達喪失自由意志之不能抗拒之程度，
    至為灼然。辯護人以被告持刀喝令證人丙○○交付財物時，
    尚離證人丙○○一點八公尺遠，指稱證人丙○○該時尚未達
    不能抗拒之程度云云，要無可採。再者，酌諸證人丙○○於
    本院審理時證稱：被告與該綽號「阿安」之成年男子該時係
    一前一後翻越上址頂樓矮牆，在被告進入屋內出言喝令渠交
    付現款之際，該綽號「阿安」之成年男子始行翻牆隨後趕至
    門口處接應，且自始至終均係由被告與渠對話等情（本院卷
    第二七九頁背面、第二八０頁背面），若被告於上開時、地
    之所以持刀喝令證人丙○○交付財物，係因誤信該綽號「阿
    安」之成年男子向其陳稱欲至上址討債云云，則被告該時僅
    係陪同該綽號「阿安」之成年男子前往索債，既非債務關係
    之當事人，亦非利害關係人，豈有未待該綽號「阿安」之成
    年男子指出欠債對象，抑或出面與之商談如何清償，一進入
    屋內隨即亮刀揮舞喝令證人丙○○交付財物，甚而反客為主
    ，無庸探詢該綽號「阿安」成年男子之意，自行決定證人丙
    ○○交付二千元現款及手中之行動電話後，其等即行作罷逃
    離現場，主控全部作案經過之理。準此，足認被告此部分之
    所辯，亦係事後卸責之詞，不足採信，其主觀上確有與該綽
    號「阿安」之成年男子共同意圖為自己不法所有之強盜犯意
    聯絡甚明。
二、按刑法第三百二十一條第一項第三款攜帶兇器竊盜罪所謂之
    兇器，其種類並無限制，凡客觀上足對人之生命、身體、安
    全構成威脅，具有危險性之器械均屬之，此有最高法院七十
    九年台上字第五二五三號判例意旨可資參照。經查：被告於
    上開時、地強盜證人丙○○之財物時，係與該綽號「阿安」
    之成年男子分持水果刀各一之為之，該作案所持之水果刀雖
    未扣案，惟衡諸一般市面上販售之水果刀，刀身多為鐵製甚
    或鋼製材質，尾端均呈尖銳狀，刀尖刃利，在客觀上當屬得
    持以攻擊人身，對人之生命、身體、安全構成嚴重威脅，具
    有高度危險性之器械，揆諸前揭判例意旨，被告及該綽號「
    阿安」之成年男子持以為本件犯行未扣案之水果刀二支，均
    為刑法第三百二十一條第一項第三款所稱之兇器無疑。次按
    刑法上之恐嚇取財罪，係以將來之惡害恫嚇被害人使其交付
    財物為要件，若當場施以強暴、脅迫達於不能抗拒程度，即
    係強盜行為，不能論以恐嚇罪名，此亦有最高法院六十五年
    度台上字第一二一二號判例意旨可參。被告與該綽號「阿安
    」之成年男子於上開時、地喝令證人丙○○交出現款及上開
    行動電話一支時，係以對證人丙○○當場施以持刀往前平伸
    朝之揮舞之脅迫方式為之，已達使證人丙○○不能抗拒之程
    度，已如前述，揆諸前揭判例意旨，被告所為，即屬強盜行
    為，不得論以恐嚇取財罪。
三、至被告另辯稱其因患有精神分裂疾病，出現嚴重幻聽、幻想
    症狀，始在精神恍惚耗弱狀況下為本件犯行云云。茲查：
  (一)被告雖自八十一年間起開始至九十四年間止，陸續至國防大
    學國防醫學院三軍總醫院精神科就診，並曾至臺北市立療養
    院門診及至行政院國軍退除役官兵輔導委員會蘇澳榮民醫院
    住院之事實，有臺北市立聯合醫院九十四年八月十六日北市
    松醫字第０九四三二六０五四００號函、行政院國軍退除役
    官兵輔導委員會蘇澳榮民醫院九十四年八月十七日蘇醫醫字
    第０九四０００三四一三號函及國防大學國防醫學院三軍總
    醫院九十四年八月二十九日集運字第０九四００一六八八一
    號函暨上開函文函覆之病歷資料各一份在卷足憑（本院卷第
    一六頁至第一五九頁）。惟按刑法上所謂心神喪失與精神耗
    弱，應依行為時精神障礙程度之強弱而定，如行為時之精神
    ，對於外界事物全然缺乏知覺理會及判斷作用，而無自由決
    定意思之能力者，為心神喪失，如此項能力並未完全喪失，
    僅較普通人之平均程度顯然減退者，則為精神耗弱，此有最
    高法院二十六年渝上字第二三七號判例意旨可資參照。據此
    ，精神狀態有無心神喪失或精神耗弱之認定，解釋上，應包
    含行為人之知覺、判斷及決定三要素，亦即，應綜合審酌行
    為人對於外界事物之知覺理會能力、依其對外界事物之認知
    ，加上良知理性或社會價值規範後所為之判斷作用、以及依
    據判斷作用之結果，進而自由決定外在行為之意思能力，即
    行動控制能力，有無完全喪失或僅較一般人之平均程度顯然
    減退之情形。
  (二)經將被告送交臺北市立聯合醫院進行精神鑑定，選定該院精
    神科專科醫師游正名為鑑定人，鑑定被告涉案時之精神狀態
    ，是否有因精神疾病而達心神喪失或精神耗弱之程度，認被
    告：在個人生活史及過去病史方面：無精神疾病之家族史，
    曾任鐵工廠工人或打零工為生。曾有二次婚姻，育有二子。
    自八十一年五月十三日起，因長期使用安非他命，經診斷為
    安非他命使用疾患，長期在三軍總醫院精神科門診就診，曾
    於九十年五月六日至同年月二十八日、同年八月十六日至同
    年九月七日，在三軍總醫院住院治療，二次住院時於九十年
    五月七日、同年八月十六日之尿液檢測均呈安非他命陽性反
    應，嗣於九十年九月七日出院轉至蘇澳榮民醫院繼續住院，
    同年十一月二十七日出院。迄於九十三年八月十九日門診病
    歷依據被告之姊陳述記載被告目前仍使用安非他命。另被告
    於八十七年七月二十八日至同年十一月十七日期間，曾因使
    用安非他命後出現幻覺，至臺北市立療養院精神科門診就診
    四次，之後中斷追蹤。於九十三年五月二十三日復因出現傷
    人之虞，由家人協同至臺北市立療養院急診，翌日住院，住
    院後於同年月二十五日之尿液檢測亦呈安非他命陽性反應。
    同年六月二十一日出院後即不曾返院追蹤。在身體檢查方面
    ：肢體外觀、行動均無異常，無身體不適之陳述，清醒腦波
    檢查結果正常。在精神狀態方面：意識清醒，儀容尚整潔，
    情緒平穩，態度合作，行為合宜，注意力良好，知悉被訴犯
    行與鑑定之目的，應答迅速、切題，所知無如妄想般明顯乖
    離現實之內容，會談初時，主動並接連陳述人聲聽幻覺（夜
    間可聽到已過世多年之父親聲音）及幻想等症狀經驗，提及
    精神分裂、憂鬱症等診斷名稱與曾就診之醫療院所，且稱九
    十三年間仍至三軍總醫院汀州路院區精神科門診就診，以及
    就犯案細節詢問被告之會談內容，判斷被告係一「安非他命
    依賴者」，自七十九年間起，亦即安非他命於七十八年間至
    七十九年間開始流行於臺灣後未久，開始使用安非他命，至
    九十三年間仍未戒除，雖領有精神分裂病之全民健康保險重
    大傷病卡，然為精神分裂病之診斷，須排除「因物質濫用導
    致出現精神病症狀」之可能性。被告開始使用安非他命之時
    間，較其八十一年五月十三日首次接受精神科診療，或可視
    為首次呈現須就醫程度之精神或行為異常之時間為早，且至
    九十三年間仍未戒除安非他命，顯然無法排除其係「因物質
    濫用導致出現精神病症狀」之可能性。再者，被告於三軍總
    醫院、臺北市立療養院住院治療共三次，三次住院期間之尿
    液檢測均呈安非他命陽性反應，明確顯示被告係罹患「安非
    他命精神病」，而非「精神分裂病」，其為本次犯行謀財意
    圖明確，又係結夥行為，顯非受幻覺、妄想影響，致在「一
    己」現實感出現障礙之狀態下所為，目的常非一般人所能理
    解之行為，且被告在本件犯行前後，並無於三軍總醫院精神
    科門診就診之紀錄，亦無關於其精神狀況惡化之記載，自無
    認定被告為本件犯行時之精神狀態已達心神喪失或精神耗弱
    之理由，此亦有臺北市立聯合醫院九十五年五月十七日北市
    松醫字第０九五三一六０七七００號函暨函覆之精神鑑定報
    告書各一份附卷可徵（本院卷第二五五頁至第二五八頁）。
    參以被告喝令證人丙○○交出財物之對話過程中，言談舉止
    及精神狀況，均與常人無異，甚於證人丙○○交付現金二千
    元及上開行動電話一支後，臨去前，尚知喝令證人丙○○不
    得報警，亦據證人丙○○於本院審理時證述無訛（本院卷第
    二八一頁），以及被告於九十二年五月十二日案發後，距離
    案發時僅僅三個月期間之同年七月十日經警通知到案說明時
    、同年八月十五日及同年八月二十九日於檢察官偵查中，就
    其係夥同該真實姓名、年籍均不詳，綽號「阿安」之成年男
    子，分持水果刀各一支，該綽號「阿安」之成年男子並另攜
    有膠帶一捲，以自與上址相鄰之前棟大樓頂樓攀爬踰越牆垣
    至上址頂樓、上址頂樓加蓋大門未鎖，僅證人丙○○一人獨
    自在內、其作案時未戴手套、證人丙○○並確因此交付現金
    二千元及行動電話一支、由其分得現金二千元，該綽號「阿
    安」之成年男子分得行動電話一支等犯案過程及細節，記憶
    清晰，陳述明確，並無何誤解、錯認問題內容，抑或答非所
    問、模糊其詞等情，亦有被告之警、偵詢筆錄各一份在卷可
    佐，顯見被告於案發時，縱因長期濫用第二級毒品安非他命
    之故，導致患有安非他命精神病，然要無因精神分裂病致對
    外界事物全然缺乏知覺理會及判斷作用，而無自由決定意思
    之能力，抑或較普通人之平均程度顯然減退之心神喪失或精
    神耗弱之情形，非謂一有躁鬱、憂鬱或精神官能症等精神疾
    病，即會當然導致該患者之精神狀況達完全喪失或顯然欠缺
    依其知覺理會及判斷作用之結果，而無自由決定外在行為意
    思之能力。
  (三)總此，被告在與該綽號「阿安」之成年男子持刀下手為本件
    強盜犯行之際，對外界事理之認知、判斷能力及依其認知、
    判斷所反射之決定力，均無任何心神喪失或顯較常人薄弱，
    係處於精神耗弱之程度，洵堪認定。被告及辯護人均辯稱被
    告係在有嚴重精神分裂症之幻聽、妄想症狀之精神狀況異常
    狀態下為本件犯行云云，顯係被告意圖藉此脫免刑責之詞，
    無可採信。至被告於九十年間，另案因竊盜案件，於本院以
    九十一年度易字第九二六號及臺灣高等法院九十二年度上訴
    字第三九二三號案件審理中，經送國防大學國防醫學院三軍
    總醫院鑑定精神狀態結果，認定：「被告長期受到精神分裂
    病症狀和安非他命影響，及缺乏家人照顧情形下，張員判斷
    力和功能受損、現實感不足、衝動控制力差‧‧‧推斷張員
    犯案當時之精神狀態、思考及行為受症狀干擾情形嚴重，已
    足夠達到精神耗弱之程度。」，固經本院調閱上開案件全卷
    核閱屬實。而該份精神鑑定報告雖係在九十二年一月十三日
    所出具，惟細酌被告另案在上開刑事案件審理中所為之精神
    鑑定，係針對其於九十年二月八日為另案竊盜犯行時之精神
    狀況有無心神喪失或精神耗弱之狀況予以判定，距離被告於
    九十二年五月十二日為本件犯行之時點，業已相隔長達二年
    三月，於此期間內，被告之精神狀況係屬浮動之狀態，自不
    得逕予援用該份針對被告另案竊盜犯行之行為時點所為之精
    神鑑定報告，作為認定被告為本件犯行之精神狀態有無心神
    喪失或精神耗弱之依據，此亦有本院及高等法院上開刑事判
    決各一份在卷可稽（本院卷第二二九頁至第二四六頁），是
    辯護人辯稱應以上開另案精神鑑定報告之結果，認被告係在
    精神耗弱狀態下為本件犯行云云，洵屬無稽。況本件臺北市
    立聯合醫院九十五年五月十七日北市松醫字第０九五三一六
    ０七七００號函暨函覆之精神鑑定報告書，既係經該院具有
    精神醫學專科教育及養成之精神科專科醫師游正名擔任鑑定
    人，參酌被告上開病歷資料所為之判斷結果，自堪採信。從
    而，辯護人在未指明本件上開精神鑑定報告之鑑定方法、理
    論基礎或認定依據有何違反醫學常規之處，致影響鑑定結果
    正確性之情形下，空言指稱本件精神鑑定報告之可信性，認
    被告之精神狀態業達精神耗弱之程度云云，要屬無據，並無
    將被告另行送交其他醫療院所進行第二次精神鑑定之必要。
  (四)綜上所述，本案事證明確，被告上開強盜犯行，洵堪認定，
    應予依法論處。
四、次按被告行為後，刑法部分條文業於九十四年一月七日修正
    ，九十四年二月二日公布，九十五年七月一日施行，現行刑
    法第二條第一項規定：「行為後法律有變更者，適用行為時
    之法律。但行為後之法律有利於行為人者，適用最有利於行
    為人之法律。」，上開規定乃與刑法第一條罪刑法定主義契
    合，而貫徹法律禁止溯及既往原則，係規範行為後法律變更
    所生新舊法律比較適用之準據法，是刑法第二條本身雖經修
    正，但刑法第二條既屬適用法律之準據法，本身尚無比較新
    舊法之問題，應一律適用裁判時之現行刑法第二條規定以決
    定適用之刑罰法律，先予敘明。而本次刑法修正之比較新舊
    法，應就罪刑有關之共犯、未遂犯、想像競合犯、牽連犯、
    連續犯、結合犯，以及累犯加重、自首減輕暨其他法定加減
    原因（如身分加減）與加減例等一切情形，綜其全部罪刑之
    結果而為比較（最高法院九十五年五月二十三日九十五年度
    第八次刑庭會議決議參照）。茲查：刑法第二十八條共犯之
    規定，於修正前之規定為：「二人以上共同實施犯罪之行為
    者，皆為正犯」，修正施行後之規定則為：「二人以上共同
    實行犯罪之行為者，皆為正犯」，本條之修正理由係為排除
    陰謀共同正犯、預備共同正犯於本條所規定之正犯之外。本
    案被告與該綽號「梧桐」之成年男子就上開犯行間，係共同
    實行犯罪行為之共同正犯，適用修正前刑法第二十八條規定
    論擬，並無不利於被告。
五、核被告所為，係犯刑法第三百三十條第一項之加重強盜罪。
    起訴意旨雖認被告係犯刑法第三百二十一條第二項、第一項
    第三款之加重竊盜未遂罪及同法第三百四十六條第一項之恐
    嚇取財罪等罪嫌，惟此業經公訴檢察官於本院審理時當庭更
    正起訴法條為刑法第三百三十條第一項之加重強盜罪，有本
    院九十五年十月三日審判筆錄一份在卷可稽，且被告上開犯
    行均經檢察官載明於起訴書之犯罪事實中，要屬業據起訴之
    範圍，本院自得予以審理，附此敘明。爰審酌被告犯罪之動
    機、目的、手段、強盜現金二千元及上開行動電話一支，由
    其分得現款二千元，該綽號「阿安」之成年男子分得上開行
    動電話一支，強盜所得財物價值尚屬輕微，光天化日之下，
    在上午九時許，大多數人業已開始一日活動之時，不忌諱眾
    人耳目，夥同綽號「阿安」之成年男子持刀闖入他人住宅強
    盜財物，對社會治安影響甚鉅，惟犯案過程中，取得財物後
    隨即離去，並未傷害證人丙○○及渠家人，且經證人丙○○
    於偵查中陳明願意原諒被告犯行等語在卷（同上偵卷第四０
    頁），所生危害及於本院審理時雖坦認部分犯行，非全然不
    知悔改之態度等一切情狀，量處如主文所示之刑。又被告與
    該綽號「阿安」之成年男子持以作案未扣案之水果刀共二支
    ，以及該綽號「阿安」之成年男子攜至現場之膠帶一捲，雖
    均未扣案，然均係該綽號「阿安」之成年男子所有，此業經
    被告於本院審理時供認在卷，且係供其等本件犯罪所用及預
    備之物，復無法證明未扣案之水果刀共二支及膠帶一捲，在
    客觀上均業已滅失，自均應依刑法第三十八條第一項第二款
    規定，併予宣告沒收。
據上論斷，應依刑事訴訟法第二百九十九條第一項前段，刑法第
二條第一項前段，修正前刑法第二十八條、第三百三十條第一項
、第三十八條第一項第二款，判決如主文。
本案經檢察官高怡修到庭執行職務。
中    華    民    國    95    年    11    月    2     日
                        臺灣臺北地方法院刑事第十五庭
                            審判長法  官  廖紋妤
                                  法  官  邱蓮華
                                  法  官  吳麗英
上正本證明與原本無異。
如不服本判決，應於判決送達後10日內向本院提出上訴狀（應抄
附繕本）。告訴人或被害人如對於本判決不服者，應具備理由請
求檢察官上訴，其上訴期間之計算係以檢察官收受判決正本之日
期為準。
                                  書記官  田華仁
中    華    民    國    95    年    11    月    2     日
附錄本案論罪科刑法條：
刑法第三百三十條：犯強盜罪而有第三百二十一條第一項各款情
                  形之一者，處七年以上有期徒刑。
                  前項之未遂犯罰之。


司法院資訊處製作；財團法人民間司法改革基金會備份。
